臺灣士林地方法院刑事判決
110年度審訴字第1022號
公  訴  人  臺灣士林地方檢察署檢察官
被      告  劉智良


上列被告因詐欺案件，經檢察官提起公訴（110年度偵字第17518
號），本院合議庭因被告於準備程序中就被訴事實為有罪之陳述
，裁定由受命法官獨任進行簡式審判程序，並判決如下：
    主  文
丙○○犯三人以上共同冒用公務員名義詐欺取財未遂罪，處有期徒
刑柒月。扣案如起訴書附表一所示之物品均沒收。
    事實及理由
一、按簡式審判程序之證據調查，不受第159條第1項之限制，刑
    事訴訟法第273條之2定有明文，是於行簡式審判程序之案件
    ，被告以外之人於審判外之陳述，除有其他不得作為證據之
    法定事由外，應認具有證據能力。本件所援引被告丙○○以外
    之人於審判外之陳述，因本案採行簡式審判程序，復無其他
    不得作為證據之法定事由，依上說明，應認均有證據能力。
二、本件事實及證據，除均引用檢察官起訴書之記載（如附件）
    外，證據部分併補充：被告丙○○於準備程序中之自白（見本
    院卷第36頁）。 　　
三、論罪科刑：
　㈠核被告丙○○所為，係犯刑法第339條之4第2項、第1項第1款、
    第2款之三人以上共同冒用公務員名義詐欺取財未遂罪。　
    　
　㈡被告就上開三人以上共同冒用公務員名義詐欺取財犯行，與
    真實姓名年籍不詳暱稱「卡斯特5號」、「吃飯喝酒打豆花
    」之成年人及其他不詳之詐欺集團成員，有犯意聯絡及行為
    分擔，應論以共同正犯。
　㈢被告與共犯「卡斯特5號」、「吃飯喝酒打豆花」等詐欺集團
    成員間已著手於加重詐欺取財行為之實施，因為警查獲未能
    順利取得款項而止於未遂階段，爰依刑法第25條第2項之規
    定，按既遂犯之刑減輕之。　
　㈣爰以行為人之責任為基礎，並審酌被告正值青壯，不思循正
    當途徑賺取金錢，竟為詐欺集團擔任假冒公務員即「公證處
    林科員」向被害人乙○○○取款之車手，利用被害人對於公務
    機關之信任，佯以如起訴書記載行使職權之方式進行詐騙，
    不僅漠視他人財產權，更損及檢警公信力，嚴重危害社會治
    安、經濟秩序及他人財產安全，不能輕縱，惟兼衡被告犯後
    已知坦認犯行，依其於本案犯罪所為之分工情節，尚非直接
    向被害人施行詐術之人，其所獲之利益，及考量被告犯罪之
    動機、目的、手段，與其為高職肄業之智識程度、已婚，有
    1名未成年子女，目前從事人力派遣工作，與家人同住之生
    活狀況等一切情狀，量處如主文所示之刑，以資懲儆。　
四、關於沒收部分：
  ㈠按供犯罪所用、犯罪預備之物或犯罪所生之物，屬於犯罪行
    為人者，得沒收之；前項之物屬於犯罪行為人以外之自然人
    、法人或非法人團體，而無正當理由提供或取得者，得沒收
    之。但有特別規定者，依其規定；前二項之沒收，於全部或
    一部不能沒收或不宜執行沒收時，追徵其價額。刑法第38條
    第2項前段、第3項前段、第4項亦有明文。本件扣案之iPhon
    eXS手機1支（即起訴書附表一編號1所示），係被告所有，
    且供為與其上手聯繫犯罪使用，乃屬被告所有供本案犯罪所
    用之物，而扣案之HTC M8手機1支（即起訴書附表一編號2所
    示），則係本案詐欺集團交付被告，作為聯繫犯罪使用之工
    作手機，雖屬被告以外之人所有者，惟乃無正當理由提供作
    為本案犯罪所用之物等情，除據被告於警、偵供承明確（見
    偵卷第22、23、83頁）外，並有該二手機通訊軟體內與詐欺
    集團成員對話紀錄畫面翻拍照片（見偵卷第47至55頁）在卷
    可稽，自應依上規定，均予宣告沒收；又該二手機既均已扣
    案，當得直接沒收，不生追徵其價額之問題，即無庸併為追
    徵價額之諭知。
　㈡又按犯罪所得，屬於犯罪行為人者，沒收之；犯罪所得之沒
    收，於全部或一部不能沒收或不宜執行沒收時，追徵其價額
    。刑法第38條之1第1項前段、第3項定有明文。又就共同正
    犯犯罪所得之沒收，往昔實務雖採連帶沒收之見解；惟按沒
    收，是以犯罪為原因，對於物之所有人剝奪其所有權，並將
    之強制收歸國有的處分，其重點在於所受利得之剝奪。故無
    利得者，本不應生剝奪財產權之問題。參諸民事法上多數利
    得人不當得利之返還，並無連帶負責之適用，因此即令二人
    以上共同犯罪，關於犯罪所得之沒收或追徵，亦應各按其實
    際利得數額負責，而非負連帶責任，始屬合理。此與犯罪所
    得之追繳並發還被害人，重在填補損害而應負連帶返還之責
    任（司法院院字第2024號解釋參照）及以犯罪所得作為犯罪
    構成（或加重）要件類型者，基於共同正犯應對犯罪之全部
    事實負責，則就所得財物應合併計算之情形，迥然不同。至
    於共同正犯各人實際上究竟有無犯罪所得，或其犯罪所得究
    竟多寡，應由事實審法院綜合卷證資料及調查所得認定之。
    本件被告丙○○假冒「公證處林科員」，雖因遭在場埋伏之員
    警當場逮捕而未遂，然被告於警詢、偵訊及偵查中檢察官聲
    請羈押而於本院訊問時，均一致供承：扣案現金新臺幣5,00
    0元（即起訴書附表一編號3所示），係其上手於本案通知其
    取款時，要其先行前往拿取之工資（見偵卷第21、22、83、
    98頁）等語明確，該5,000元核屬其本案實際取得之犯罪所
    得，自應依刑法第38條之1第1項前段之規定，宣告沒收；又
    該5,000元既已扣案，當得直接沒收，不生追徵其價額之問
    題，即無庸併為追徵價額之諭知。 
據上論結，應依刑事訴訟法第273條之1第1項、第284條之1、第2
99條第1項前段、第310條之2、第454條，刑法第28條、第339條
之4第2項、第1項第1款、第2款、第25條第2項、第38條第2項前
段、第3項前段、第38條之1第1項前段，刑法施行法第1條之1第1
項，判決如主文。
本案經檢察官甲○○提起公訴，檢察官余秉甄到庭執行職務。
中　　華　　民　　國　　111 　年　　2 　　月　　8 　　日
                  刑事第九庭法  官  李冠宜
以上正本證明與原本無異。
如不服本判決應於收受送達後20日內向本院提出上訴書狀，並應
敘述具體理由。其未敘述上訴理由者，應於上訴期間屆滿後20日
內向本院補提理由書（均須按他造當事人之人數附繕本）「切勿
逕送上級法院」。
因疫情而遲誤不變期間，得向法院聲請回復原狀。
                            書記官  杜依玹
中　　華　　民　　國　　111 　年　　2 　　月　　9 　　日
附錄：本案論罪科刑法條全文
中華民國刑法第339條之4
犯第339條詐欺罪而有下列情形之一者，處1年以上7年以下有期
徒刑，得併科1百萬元以下罰金：
一、冒用政府機關或公務員名義犯之。
二、三人以上共同犯之。
三、以廣播電視、電子通訊、網際網路或其他媒體等傳播工具，
    對公眾散布而犯之。
前項之未遂犯罰之。